【裁判字號】    94,上訴,3497
【裁判日期】    950530
【裁判案由】    偽造文書等
【裁判全文】
臺灣高等法院刑事判決                94年度上訴字第3497號
上  訴  人
即  被  告  甲○○
上列上訴人因偽造文書等案件，不服臺灣基隆地方法院94年度訴
字第134號，中華民國94年6月28日第一審判決（起訴案號：臺灣
基隆地方法院檢察署94年度偵字第512 號），提起上訴，本院判
決如下：
    主  文
原判決撤銷。
甲○○共同連續行使偽造私文書，足以生損害於他人，累犯，處
有期徒刑壹年。信用卡簽帳單上偽造之「林智能」署押陸枚均沒
收。
    事  實
(一)甲○○前因詐欺案件，經臺灣士林地方法院判處有期徒刑6
    月確定，於民國93年2月7日執行完畢 (成立累犯) ；另因偽
    造文書案件，經台灣基隆地方法院判處有期徒刑6 月確定，
    於94年3月24日易科罰金執行完畢。
(二)詎甲○○仍不知警愓，復與乙○○，基於意圖為自己不法所
    有之犯意聯絡，於93年9月22日下午4時許，趁丙○○疏未將
    大門上鎖之際，侵入丙○○位於基隆市○○街198巷115 號3
    樓住處（侵入住宅部分未據告訴），共同徒手竊取丙○○所
    有之SONY牌電視遊樂器PS2 、自行組裝電腦主機及富士牌數
    位相機各1 台、郵局提款卡及中國信託銀行信用卡（卡號：
    0000000000000000）各1 張，得手後即由甲○○騎乘其父親
    所有之車號QWR─473號機車搭載該成年男子離去。嗣復與不
    詳姓名年男子，基於行使偽造私文書及詐欺之概括犯意聯絡
    ，於下列時、地，連續為行使偽造私文書及詐欺之犯行：
  1.93年9 月22日晚間10時48分許，共同前往桃園縣中壢市○○○路95號之統一精工股份有限公司中壢二站加油站（下稱精
    工加油站），推由不詳姓名成年男子持上揭竊得之丙○○中
    國信託銀行信用卡，偽稱係持卡人，以刷卡簽帳消費之方式
    ，購買油品，並在信用卡消費簽帳單（一式二聯）持卡人簽
    名欄內，以複寫方式偽造「林智能」之署押共2 枚，表示是
    真正持卡人確認交易標的、金額及向特約商店刷卡消費之意
    思，而偽造信用卡簽帳單之私文書，並將偽造完成之信用卡
    簽帳單交付予特約商店之之服務人員而行使之，足以生損害
    於「林智能」、丙○○、及精工加油站與中國信託銀行（後
    二者均屬私法人組織，不構成公眾）對信用卡管理之正確性
    ，使精工加油站陷於錯誤，而交付價值新臺幣（下同）500
    元之油品。
  2.同日晚間10時52分許，又共同前往桃園市○○路○段293號之
    中原加油站有限公司（起訴書誤載為台亞加油站），以同前
    手法，購買油品，並推由不詳姓名之成年男子在信用卡消費
    簽帳單（一式二聯）持卡人簽名欄內，以複寫方式偽造「林
    智能」之署押共2 枚，而行使偽造私文書，足以生損害於「
    林智能」、丙○○、中國信託銀行、中原加油站有限公司（
    為私法人組織，不構成公眾），使中原加油站有限公司陷於
    錯誤，而交付680元之油品。
  3.翌日凌晨2時4分許，再共同前往台中市○○區○○街10之8
    號地下一樓之金絲貓俱樂部，於消費前，推由不詳姓名成年
    之成年男子以同上手法，刷卡付費10000 元，而著手實施詐
    欺行為，並在信用卡簽帳單（一式二聯）之持卡人簽名欄內
    ，偽造「林智能」之簽名1 枚，並交付店員楊金振，而連續
    行使偽造私文書，足以生損害於「林智能」、丙○○、中國
    信託銀行、金絲貓俱樂部（私法人組織，不構成公眾）。嗣
    因楊金振向信用卡聯合徵信中心查證後，得悉綽號「阿博」
    之男子並非真正持卡人，拒絕甲○○2 人之消費，致渠等詐
    欺取財未遂。
  4.翌日凌晨2時54分許，復共同前往台中市○○區○○路2段19
    號之崇德加油站，由綽號「阿博」之成年男子持上揭丙○○
    之信用卡，著手刷卡購買油品780 元，然因崇德加油站未接
    受該筆信用卡消費，而詐欺取財未遂。
      理   由
一、按被告合法傳喚，無正當之理由不到庭者，得不待其陳述，
    逕行判決，刑事訴訟法第371 條定有明文。本件被告經合法
    通知，無正當理由不到庭，爰不待其陳述，逕行判決，先此
    敘明。
二、訊據被告被告坦承於93年9 月22日下午某時，有騎乘其父所
    有之車號QWR─473號機車，後載「阿博」外出，機車上的電
    腦，是「阿博」叫我幫他載送的，伊也沒有盜刷信用卡云云
    。經查：
(一)共同竊盜部分：
    證人即告訴人丙○○於警詢及檢察官偵查中之指訴：93年 9
    月22日下午4時許，因所住之基隆市○○街198巷115號3樓大
    門未上鎖，遭人侵入屋內，竊取其所有之電視遊樂器 SONY
    PS2、電腦主機及富士牌數位相機各1台、郵局提款卡及中國
    信託商業銀行信用卡（卡號：0000000000000000）各 1張等
    物，案發後員警所調案發地點附近錄影監視器翻拍畫面所示
    ， 2名男子騎乘機車之前座腳踏墊所置放之主機即係其失竊
    之機車，因該電腦主機顏色是黑白兩種顏色混合，與一般市
    面上賣的款式較不同，且其使用該主機已 2年多，所以一眼
    即認出來等語。證人丁○○於本審中證稱：93年 9月22日當
    天被告有去我住處與我聊天，「阿博」說要出去，後來被告
    就順便用機車載「阿博」出去，我回家大約下午3、4點，我
    回來後隔大約10至20分鐘後，他們就離開了，「阿博」大約
    170 公分，約68年次，人瘦瘦的，他人在桃園監獄服刑，他
    叫乙○○等語 (本院卷第49、50頁）。證人乙○○於本審證
    稱：當時我是有與甲○○去找丁○○，那陣子我住在丁○○
    那裡，才有跟甲○○在一起，但我沒有和他去竊盜等語 (本
    院卷第85頁）。又被告確有騎乘機車，載另一名男子，前座
    載被害人失竊之電腦主機，為被告所自認，且有監視錄影帶
    翻拍照片一張在卷可佐（偵卷第39頁）。本件被害人失竊上
    開財物之時間約在下午 4時許，與被告及乙○○外出時間十
    分緊接，自可排除其他人涉案。又本件雖無積極證據足認係
    被告侵入住宅竊盜，但其與乙○○同時外出，旋又幫忙載送
    竊得之贓物離開，縱係由乙○○進入被害人住宅行竊，被告
    亦與之有犯意聯絡，均應負共犯之責甚明。又告訴人丙○○
    於警詢稱：因我住宅大門並未上鎖，歹徒可能知道家中沒人
    就直接進入家中行竊等語；於偵查中則稱：他是把鎖打開進
    入屋內的等語（偵卷第62頁），前後不符，依罪疑唯輕法則
    ，應認被告係利用被害人住處大門未上鎖之際入內行竊。
(二)共同行使偽造私文書、詐欺取財部分：
１、證人統一精工加油站中壢二站之員工莊雲舟於警詢時之證稱
    ：93年9 月22日晚間10時48分，確有人持丙○○之中國信託
    銀行信用卡，至該站所在之桃園縣中壢市○○○路95號1 樓
    ，刷卡購買油品500 元。；證人即金絲貓俱樂部之經理楊金
    振之證稱：我是金絲貓俱樂部之經理，93年9 月23日凌晨某
    時，被告甲○○與另一名20歲初頭之男子至台中市○○區○○街10之8 號地下一樓之金絲貓俱樂部消費，另名男子即持
    楊智程之中國信託銀行信用卡，先行刷卡10000 元再消費，
    該筆刷卡係由我操作，後來因為我照會信用卡聯合徵信中心
    ，發現該名男子並非真正持卡人，所以即拒絕被告及該名男
    子之之消費，該筆交易之信用卡簽帳單上「楊智能」的名字
    是該不知名的男子所簽，被告當時站在旁邊，並無任何表示
    等語。此外，復有統一精工股份有限公司中壢二站加油站信
    用卡簽帳單影本紙（金額500 元）、中原加油站有限公司信
    用卡簽帳單影本1紙（金額680元）、金絲貓俱樂部信用卡簽
    帳單影本 2張（金額分別係10000元及─10000元）可稽。告
    訴人稱其本人並未在上揭信用卡簽帳單持卡人簽章欄內簽「
    林智能」之名字，而證人楊金振證稱，係與被告一同前往俱
    樂部之另名男子，在金絲貓俱樂部之信用卡簽帳單上偽簽「
    林智能」之名字。另依中國信託商業銀行94年 4月13日及同
    年 5月13日函可知：告訴人持有之該行信用卡（卡號：0000
    000000000000），於93年 9月22日晚間10時48分許、同日晚
    間10時52分許，先後在桃園縣中壢市○○○路95號之 1之統
    一精工股份有限公司中壢二站、桃園縣經國路2段293號之中
    原加油站有限公司遭盜刷500元、680元，另翌日在台中市○○區○○街之金絲貓俱樂部盜刷之 10000元，業經特約商店
    刷退，又所有遭盜刷之信用卡簽帳單均係一式二聯。被告與
    於93年 9月22日下午竊得上開信用卡後，確有與一名成年男
    子一起南下台中，途中，推由該名成年男子出示竊得之丙○○信用卡，在簽帳單上偽簽「林智能」之姓名刷卡消費甚明
    。
２、被告辯稱：我不知道「阿博」的信用卡如何而來，不知道是
    竊盜而來，還以為是他自己的，我也沒有盜刷告訴人信用卡
    云云。訊據證人乙○○否認有與被告到過桃園、台中，一起
    刷卡消費之犯行，辯稱：我沒有和甲○○到過那些地方，用
    前開竊來的信用卡簽署「林智能」之署押等語 (本院卷第86
    頁) ，經令其當庭書寫「林智能」姓名十遍，以利鑑定。惟
    依財團法人聯合信用卡處理中心95年5 月19日函示，中國信
    託商業銀行簽帳單正本資料，已逾保存期限，歉難提供 (本
    院卷第113頁)；另依台新商業銀行股份有限公司95年5 月19
    日函示，該行簽帳單正本已逾調單期限，且特約商店業已銷
    毀，致無從提供 (本院卷第114頁)等語，是本件已無法調取
    簽帳單正本供鑑定之用。而依證人乙○○所簽「林智能」姓
    名，其筆劃僵直，有如刀刻，字體則方方正正；而簽帳單上
    之「林智能」簽名，則筆劃歪斜，字體渾圓，肉眼觀之，可
    認並非同一人書寫，不能證明與被告南下台中，持卡消費之
    人即係證人乙○○，應認係被告竊得信用卡後，與另一不詳
    姓名成年男子共同持卡盜刷。又被告先與乙○○共同竊取信
    用卡，再推由不詳姓名成年男子盜刷，自不可能不知該信用
    卡係被害人之信用卡，縱係由該不詳姓名成年男子行使、冒
    簽「林智能」姓名，其與該男子間亦有犯意聯絡，亦應共負
    行使偽造私文書及詐款之罪責。被告空言否認，核係事後卸
    責之詞，要不足採。
三、按刑法第28條之共同正犯，係指二個以上之行為人，出於違
    犯特定犯罪之故意，彼此聯絡謀議或計劃，而在有認識與有
    意願地交互作用下，所成立之共同一致之犯意。核被告甲○○竊取告訴人丙○○信用卡等財物之行為，係犯刑法第 320
    條第1項之普通竊盜罪；又其如犯罪事實欄 (二)1.、2.所載
    ，持竊得之信用卡至特約商店刷卡購物，並偽造「林智能」
    之署押，作成不實簽帳單之私文書，持交各該特約商店店員
    ，足生損害於丙○○、「林智能」、發卡銀行及特約商店，
    並使特約商店陷於錯誤，誤以為其係真正持卡人，而交付財
    物，核其此部分所為，係犯刑法第216條、第210條之行使偽
    造私文書罪、同法第339條第1項之詐欺取財罪；其如犯罪事
    實欄 (二) 3.所載，以同上手法著手盜刷信用卡，然因特約
    商店拒絕其消費而未取得財物之行為，係犯刑法第216 條、
    第210條之行使偽造私文書罪及同法第339條第3項、第1項之
    詐欺取財未遂罪；其如犯罪事實欄 (二) 4.所載，著手盜刷
    告訴人信用卡後，因特約商店未接受該筆信用卡交易，而未
    向發卡銀行申請交易金額，致未取得財物之行為，係犯刑法
    第339 條第3項、第1項之詐欺取財未遂罪。被告就其上開竊
    盜犯行，與乙○○間：就行使偽造文書、詐欺取財犯行，與
    另一不詳姓名成年男子間，有犯意聯絡及行為分擔，均為共
    同正犯。被告於簽帳單上偽造署押行為，係偽造私文書之部
    分行為，偽造私文書之低度行為，復為行使偽造私文書之高
    度行為所吸收，均不另論罪。又被告先後 3次行使偽造私文
    書犯行、2次詐欺取財既遂及2次詐欺取財未遂之犯行，均時
    間緊接，且均各觸犯構成要件相同之罪名，顯均係基於概括
    犯意為之，均為連續犯，應各以一罪論，並均依法加重其刑
    。被告所犯普通竊盜罪、行使偽造私文書罪及詐欺取財既遂
    罪等 3罪之間，有方法結果之牽連關係，應依刑法第五十五
    條後段之規定，從一重之行使偽造私文書罪處斷。又被告前
    曾受如犯罪事實欄所載之有期徒刑執行完畢，於 5年以內，
    再犯本件有期徒刑以上之罪，為累犯，應依法遞加重其刑。
四、原審認被告犯行明確，予以論罪科刑，固非無見，惟 (一)
    、被告於原審所指共犯「阿博」之人，其姓名為乙○○，且
    僅能證明其共同犯竊盜案，已如上述，原審認本件全部係被
    告與「阿博」共犯，已有未洽：(二)、被告共同偽造之署押
    三張，因二聯複寫共計六枚，原判決認定僅三枚，亦有未妥
    。被告上訴，否認犯罪，雖無理由，惟原判決既有上開可議
    之處，仍應由本院將原判決撤銷改判。爰審酌被告正值壯年
    ，不思以己力賺取財物，圖以竊盜及盜刷信用卡之方式，快
    速取得財富，其所得財物之價值不多，但犯後多方狡飾、態
    度不佳等一切情狀，量處如主文所示之刑示懲。偽造之信用
    卡簽帳單（一式二聯）3張上「林智能」之署押共計6枚，均
    為共犯即不詳姓名成年男子所偽造，不問屬於犯人與否，均
    應依刑法第219條規定沒收。
五、據上論斷，應依刑事訴訟法第369條第1項前段、第364條、
    第371條、第299條第1項前段，刑法第28條、第56條、第216
    條、第210條、第320條第1項、第339條第1項、第 55條後段
    、第47條、第219條，罰金罰鍰提高標準條例第1條前段，判
    決如主文。
本案經檢察官陳明光到庭執行職務。
中    華    民    國    95    年    5     月    30    日
                  刑事第五庭審判長法  官  吳  敦
                                  法  官  張傳栗
                                  法  官  陳世宗
以上正本證明與原本無異。
如不服本判決，應於收受送達後十日內向本院提出上訴書狀，其
未敘述上訴之理由者並得於提起上訴後十日內向本院補提理由書
（均須按他造當事人之人數附繕本）。
                                  書記官  丁淑蘭
中    華    民    國    95    年    5     月    30    日
附錄本案論罪科刑法條全文：
中華民國刑法第216條
行使第210條至第215條之文書者，依偽造、變造文書或登載不實
事項或使登載不實事項之規定處斷。
中華民國刑法第210條
偽造、變造私文書，足以生損害於公眾或他人者，處 5 年以下有
期徒刑。
中華民國刑法第320條
意圖為自己或第三人不法之所有，而竊取他人之動產者，為竊盜
罪，處 5 年以下有期徒刑、拘役或 500 元以下罰金。
中華民國刑法第339條第1項
意圖為自己或第三人不法之所有，以詐術使人將本人或第三人之
物交付者，處5年以下有期徒刑、拘役或科或併科1千元以下罰金
。


司法院資訊處製作；財團法人民間司法改革基金會備份。
